【裁判字號】    97,上訴,5689
【裁判日期】    971218
【裁判案由】    強盜
【裁判全文】
臺灣高等法院刑事判決                97年度上訴字第5689號
上  訴  人
即  被  告  甲○○
                    國民
                      號
指定辯護人  本院公設辯護人  郭書益
上列上訴人因強盜案件，不服臺灣新竹地方法院97年度訴字第51
2號，中華民國97年10月28日第一審判決（起訴案號：臺灣新竹
地方法院檢察署97年度少連偵字第26號），提起上訴，本院判決
如下：
    主  文
上訴駁回。
    理  由
一、依刑事訴訟法第350條、第361條、第362條、第367條規定，
    不服地方法院之第一審判決而上訴者，須提出上訴書狀，並
    應敘明具體理由，為上訴必備之程式；其所提出之書狀未敘
    述上訴理由，或僅曾以言詞陳述上訴理由者，均應於上述期
    間屆滿後20日內補提理由書於第一審法院。第一審法院經形
    式審查，認逾期未補提上訴理由者，應定期間先命補正；逾
    期未補正者，為上訴不合法律上之程式，應以裁定駁回。倘
    已提出上訴理由，但所提非屬具體理由者，則由第二審法院
    以上訴不合法律上之程式，判決駁回。而所謂具體理由，必
    係依據卷內既有訴訟資料或提出新事證，指摘或表明第一審
    判決有何採證認事、用法或量刑等足以影響判決本旨之不當
    或違法，而構成應予撤銷之具體事由，始克當之（例如：依
    憑證據法則具體指出所採證據何以不具證據能力，或依憑卷
    證資料，明確指出所為證據證明力之判斷如何違背經驗、論
    理法則）；倘僅泛言原判決認定事實錯誤、違背法令、量刑
    失之過重過輕微，而未依上揭意旨指出具體事由，或形式上
    雖已指出具體事由，然該事由縱使屬實，亦不足以認為原判
    決有何不當或違法者（例如：對不具有調查必要性之證據，
    法院未依聲請調查亦未說明理由，或援用證據不當，但除去
    該證據仍應為同一事實之認定），皆難謂係具體理由，俾與
    第二審上訴制度旨在請求第二審法院撤銷、變更第一審不當
    或違法之判決，以實現個案救濟之立法目的相契合，並節制
    濫行上訴（最高法院97年度台上字第892號判決參照）。又
    第二審法院認為上訴書狀未敘述理由，依刑事訴訟法第367
    條但書規定，始應定期間命其補正。如認上訴書狀已敘述理
    由，但其理由非屬具體，其所為上訴，即不符上訴之法定要
    件，自得逕行判決駁回，無定期命補正問題（最高法院97年
    度台上字第3599號判決參照）。
二、本件原審經審理結果，認為上訴人即被告甲○○於民國97年
    1月11日上午某時許，騎乘張溢倫所出借之車牌號碼663-BRU
    號重型機車，搭載孫○志（民國80年12月23日生，行為時為
    14歲以上未滿18歲之少年，業經原審少年法庭審理），孫○
    志則攜帶開山刀1把，於同日上午6時50許，行經新竹市○○
    路○段122巷口，見乙○○騎乘車牌號碼M3A-515號重型機車
    搭載女友，在上開地點等紅燈，孫○志以乙○○瞪伊為由，
    持前揭開山刀下車砍劈乙○○所騎乘之重型機車，並以該開
    山刀架住乙○○頸部之方式，恫嚇教訓乙○○，又於將開山
    刀拿開乙○○頸部後，以「你騎白色BUBU很屌嗎」等語質問
    乙○○，上訴人見狀，並下車徒手毆打乙○○頭部，乙○○
    不堪毆打，詢稱：「不然要如何？」，上訴人竟另行起意，
    意圖為自己不法之所有，利用乙○○遭其毆打且不知情之孫
    Ｏ志仍持開山刀站立在旁，使甫遭恐嚇之乙○○仍感受威脅
    之客觀情勢，對乙○○嚇稱：「如要解決，拿錢出來處理」
    等語，乙○○稱身上沒什麼錢時，上訴人遂再繼續加以毆打
    ，以此強暴方式至使乙○○不能抗拒，而從口袋拿出現金新
    臺幣（下同）200元，因孫○志並未聽從上訴人之要求收取
    該現金，上訴人遂從乙○○手中搶取該200元得手後，隨即
    騎乘上開機車與孫○志逃離現場。嗣因警方調閱路口監視錄
    影帶，而循線查悉上情。係以上開事實，已據上訴人於原審
    審理時坦承不諱，且有少年孫○志於警詢、偵查及原審少年
    法庭訊問時之供述，證人即被害人乙○○於警詢、少年法庭
    訊問及原審審理時之證述及證人張溢倫於警詢之證述在卷可
    稽，此外，並有照片9張、監視錄影畫面翻拍照片8張在卷可
    憑。是上訴人自白與事實相符，應堪採信。另上訴人與少年
    孫○志於上開時地，先由少年孫○志下車持開山刀砍劈被害
    人所騎乘之重型機車，並以該開山刀架住被害人之頸部，又
    於將開山刀拿開被害人頸部後，再以「你騎白色BUBU很屌嗎
    」等語質問被害人，上訴人見狀，先下車徒手毆打被害人頭
    部，被害人不堪毆打，詢稱：「不然要如何？」，上訴人又
    對被害人恐稱：「如要解決，拿錢出來處理」等語，被害人
    復稱：身上沒什麼錢時，遂遭上訴人一再毆打等情，業據證
    人即被害人證述在卷，是上訴人強盜被害人現金200元時，
    少年孫○志確實在旁持有開山刀，即堪認定，則上訴人以徒
    手毆打被害人頭部，並強將被害人之現金取走，雖不能認其
    持有兇器，惟其強取現金之際，少年孫○志既站立在旁，並
    持有開山刀，而被害人甫遭少年孫○志以開山刀架住脖子，
    並遭被告一再毆打，應認被害人在此客觀情勢下已不能抗拒
    。又上訴人係臨時起意要求被害人拿錢出來，事先並無告知
    少年孫○志，業據上訴人於少年法庭訊問時陳述明確，且在
    上訴人要求被害人拿錢出來解決時，上訴人曾要求少年孫○
    志收下被害人所拿出之200元，然少年孫○志並未拿取該款
    項，嗣由上訴人自行搶取等情，業據證人即被害人證述明確
    ，是本件強盜犯行係上訴人獨力為之，尚不能認為少年孫○
    志就上訴人之強盜行為，有犯意聯絡，亦不能以少年孫○志
    持有開山刀之兇器，認係上訴人強盜犯行之分擔行為。因認
    上訴人犯行明確，論上訴人以強盜罪，處有期徒刑4年。已
    詳敘認定上訴人犯罪事實之證據及理由，於法尚無不合。上
    訴意旨略稱：伊並未搶取被害人乙○○之財物，亦未出言恫
    嚇被害人，原判決量刑太重云云。惟查：量刑之輕重，係屬
    事實審法院得依職權自由裁量之事項，茍於量刑時，已依行
    為人之責任為基礎，並斟酌刑法第57條各款所列情狀，而未
    逾越法定範圍，又未濫用其職權，即不得遽指為違法。本件
    原判決於量刑時，已依上揭規定，審酌上訴人犯案時甫滿18
    歲，因年輕智識淺薄，而誤觸刑章，而上訴人之父親早逝，
    兄弟3人均由母親從事小工扶養，家境貧寒，有戶籍謄本、
    工作證明各1份在卷可參，且上訴人已與被害人達成和解，
    亦有和解書乙份附卷足參，而本件強盜犯行取得之財物僅20
    0元，上訴人並當庭表示知錯，其惡性尚非重大，衡情顯可
    憫恕，認縱科以最低刑度5年仍嫌過重，爰依刑法第59 條規
    定酌減其刑。並審酌上訴人正值年輕力壯，不思循規蹈矩，
    竟貪圖不勞而獲，在馬路上對被害人施以強暴手段強取財物
    ，行為殊不足取，危害社會治安甚大，惟念其取得錢財後即
    逃逸，並未對被害人另為傷害行為，取得強盜所得甚為輕微
    ，且已賠償被害人之損失，於本院審理時終能坦承犯行，尚
    有悔改之心等一切情狀，予以綜合考量後，從輕量處有期徒
    刑4年，既已依刑法第57條各款之規定予以審酌，且未逾越
    法定刑度，亦未濫用自由裁量之權限，刑度亦屬妥適，核無
    不當或違法之情形。本件上訴人僅空言否認犯行，以其並無
    搶取被害人之財物，亦未恫嚇被害人，原審量刑過重為由提
    起上訴，惟並未依據卷內既有訴訟資料或指摘或表明原審判
    決有何採證認事、用法或量刑等足以影響判決本旨之不當或
    違法，而構成應予撤銷之具體事由，揆諸上開說明，尚難謂
    已敘明具體理由，是本件上訴不合法律上之程式，爰不經言
    詞辯論，逕以判決駁回。
據上論斷，應依刑事訴訟法第367條前段、第372條，判決如主文
。
中    華    民    國    97    年    12    月    18    日
                刑事第七庭審判長法  官  陳晴教
                                法  官  楊智勝
                                法  官  游紅桃
以上正本證明與原本無異。
如不服本判決，應於收受送達後10日內向本院提出上訴書狀，其
未敘述上訴之理由者並得於提起上訴後10日內向本院補提理由書
（均須按他造當事人之人數附繕本）「切勿逕送上級法院」。
                                書記官  阮桂芳
中    華    民    國    97    年    12    月    18    日


司法院資訊處製作；財團法人民間司法改革基金會備份。
